臺灣屏東地方法院民事裁定            100年度司家聲字第4號
聲請人   蔡錫欽律師
上列聲請人因擔任被繼承人林文慶之遺產管理人，聲請核定報酬
，本院裁定如下：
    主  文
本件遺產管理人之報酬為新台幣萬元（含已代墊之必要費用新
台幣壹仟伍佰零捌元）。
聲請程序費新台幣壹仟元由被繼承人林文慶之遺產負擔。
    理  由
一、聲請意旨略以：聲請人前經本院99年度財管字第2 號民事裁
    定選任為被繼承人林文慶之遺產管理人，查被繼承人林文慶
    遺留之遺產如遺產清冊（高雄市苓雅區○○○段2092、2093
    地號、屏東縣屏東市○○段128 地號、南州鄉○○段855 地
    號土地及南州鄉○○路211 號房屋之應有部分），而聲請人
    業已完成申報遺產稅程序，且已代墊相關程序及遺產管理費
    用共新臺幣（下同）3,778 元（查詢地籍謄本規費80元、交
    通費601 元、公示催告聲請費及匯款手續費1,030 元、刊登
    公示催告裁定登報費500 元、郵資267 元、本件聲請費及匯
    款手續費1,030 元），爰依民法第1183條及代管無人承認繼
    承遺產作業要點第13點第3 項規定，請求酌定管理報酬，並
    請優先分配，其請求標準不得低於遺產現值百分之一等語。
二、按遺產管理人，得請求報酬，其數額由親屬會議按其勞力及
    其與被繼承人之關係酌定之。依本法之規定應開親屬會議時
    ，由當事人、法定代理人或其他利害關係人召集之。親屬會
    議不能召開或召開有困難時，依法應經親屬會議處理之事項
    ，由有召集權人聲請法院處理之。民法第1183條、第1129
    條、第1132條第2 項前段分別定有明文。
三、經查：
（一）本件被繼承人林文慶死亡後，其繼承人均已死亡或拋棄繼
      承權，且未經親屬會議選定遺產管理人，經本院選任聲請
      人為被繼承人之遺產管理人等情，有聲請人提出之本院99
      年度財管字第2 號民事裁定暨確定證明書影本附卷可稽，
      堪認為真實。準此，聲請人顯難召開親屬會議酌定其管理
      遺產之報酬，是其本於利害關係人之地位，聲請本院酌定
      報酬，洵屬有據。
（二）聲請人主張之前揭事實，除上述裁定外，另據其提出財政
      部高雄市國稅局財產歸屬資料清單、財政部臺灣省南區國
      稅局遺產稅免稅證明書、地政規費及交通費收據、郵政國
      內匯款收據、登報費收據、掛號回執等件影本為證，本院
      並依職權查詢本院99年度家催字第68號民事裁定核閱無誤
      ，堪信為真實。
（三）本院審酌：被繼承人之遺產僅有土地4 筆及建物1 筆現值
      計為2,803,994 元，有遺產稅免稅證明書附卷可參，又無
      其他債權人及受遺贈人為報明債權及願否受遺贈之聲明，
      顯見本件遺產法律關係尚屬單純；且聲請人已為之前開管
      理遺產行為均屬例行公式化之行為，足認聲請人對本件遺
      產管理所支出之勞力、心力尚非甚鉅；另聲請人雖主張其
      已代墊必要費用3,778 元云云，然依聲請狀及其附表、收
      據所列各項金額，實際核算後之金額為3,508 元，是聲請
      人超過上述金額部分顯係誤算，不應核給；又上述金額中
      之聲請公示催告程序費用1,000 元，本院已於99年度家催
      第68號裁定中明列由被繼承人林文慶之遺產負擔，而本件
      聲請核定遺產管理人報酬程序費用1,000 元，亦已裁定由
      被繼承人林慶文之遺產負擔，無庸再重複納入計算，故扣
      除後其所代墊之必要費用僅1,508 元，數額不多，應整體
      併入酬金內給付。綜上，本院審酌本件遺產管理事件內容
      尚屬單純，及聲請人撰狀之份數、耗費之勞力、心力程度
      非甚鉅等一切情狀，認本件核予遺產管理人之報酬（含已
      代墊之必要費用）以3 萬元為適當。
（四）至財政部訂頒之代管無人承認繼承遺產作業要點第13 點
      第4 項規定，僅係財政部供其內部人員參考之請求標準，
      並無拘束法院之效力，本院自得參酌個案情況依職權核定
      ，不受其限制。另本件僅係酌定遺產管理人報酬，至於遺
      產管理人報酬之受償順序，應由遺產管理人於各該不同執
      行程序予以主張，故聲請人請求優先分配，核與本件裁定
      無關，附此敘明。
四、依非訟事件法第166 條第2 項，裁定如主文。
中    華    民    國   100    年    10    月    18    日
                      家事庭  司法事務官  陳佐政
以上正本係照原本作成。
如對本裁定抗告須於裁定送達後10日內向本院提出抗告狀，並繳
交抗告費用新台幣1,000元。